【裁判字號】    95,訴,1914
【裁判日期】    951221
【裁判案由】    毒品危害防制條例
【裁判全文】
臺灣彰化地方法院刑事判決              95年度訴字第1914號
公  訴  人  臺灣彰化地方法院檢察署檢察官
被      告  甲○○
上列被告因毒品危害防制條例案件，經檢察官提起公訴（95年度
毒偵字第3939、4116號），於本院準備程序中，被告就被訴事實
為有罪之陳述，經告知簡式審判程序之旨，並聽取當事人之意見
後，認宜以獨任進行簡式審判程序，而裁定進行簡式審判程序審
理，判決如下：
    主  文
甲○○施用第一級毒品，處有期徒刑柒月；又施用第一級毒品，
處有期徒刑捌月，扣案之海洛因壹包（淨重零點零伍公克，空包
裝重零點壹玖公克）沒收銷燬之。應執行有期徒刑壹年，扣案之
海洛因壹包（淨重零點零伍公克，空包裝重零點壹玖公克）沒收
銷燬之。
    事  實
一、甲○○前因施用毒品案件，經依臺灣臺南地方法院89年度毒
    聲字2431號裁定送觀察、勒戒後，認無繼續施用毒品之傾向
    ，而於民國89年9月1日執行完畢釋放，並由臺灣臺南地方法
    院檢察署檢察官以89年度毒偵字第2068號為不起訴處分確定
    。復因施用毒品案件，經臺灣臺南地方法院於93年10月28日
    ，以93年度訴更一字第1 號刑事判決有期徒刑8 月確定；另
    因施用毒品案件，分別經臺灣臺南地方法院於94年8 月24日
    ，以94年度訴字第514 號刑事判決有期徒刑7 月、3 月，並
    定其應執行刑為有期徒刑9 月確定，及因竊盜案件，經本院
    於94年6 月27日，以94年度易字第432 號刑事判決有期徒刑
    6 月確定，上開2 案嗣經定其應執行刑為有期徒刑1 年2 月
    確定，上開案件接續執行，甫於95年3 月14日縮短刑期假釋
    出監，刑期應至95年9 月1 日期滿（保護管束期間雖於95年
    9 月1 日期滿，然其於假釋期間內故意更犯本件違反毒品危
    害防制條例案件，應予撤銷假釋，是以應不構成累犯）。詎
    其仍未能悔改，明知海洛因業經公告為毒品危害防制條例第
    2 條第2 項所列管之第1 級毒品，不得非法持有、施用，竟
    基於施用第1 級毒品海洛因之犯意，於假釋期間之95年8 月
    30 日 下午9 時許，在其位於彰化縣秀水鄉義興村某友人住
    處，以將海洛因粉末摻入香煙點燃吸食之方式，施用第1 級
    毒品海洛因1 次，嗣於同年9 月1 日因其為施用毒品受保護
    管束人，按期至臺灣彰化地方法院檢察署接受採尿，送驗結
    果呈毒品嗎啡陽性反應，始查悉上情。惟其於該次查獲後，
    竟另基於施用第1 級毒品海洛因之犯意，於同年10月10日下
    午8 時許，在其位於彰化縣秀水鄉馬興村宋厝巷10號住處，
    以將海洛因粉末摻入香煙點燃吸食之方式，施用第1 級毒品
    海洛因1 次，為警於同年10月11日下午8 時30分許，為警在
    彰化縣彰化市○○路與中央路口查獲，並扣得第1 級毒品海
    洛因1 包（淨重0.05公克，空包裝重0.19公克），因而查獲
    上情。
二、案經臺灣彰化地方法院檢察署檢察官自動檢舉及彰化縣警察
    局彰化分局報請臺灣彰化地方法院檢察署檢察官偵查起訴。
    理  由
一、本件被告所犯係死刑、無期徒刑、最輕本刑為3 年以上有期
    徒刑以外之罪，其於準備程序就前揭被訴事實為有罪之陳述
    ，經受命法官告知簡式審判程序之旨，並聽取其與公訴人之
    意見後，本院認無不得或不宜改依簡式審判程序進行之處，
    爰依刑事訴訟法第273 條之1 第1 項、第284 條之1 ，裁定
    本案由受命法官獨任進行簡式審判程序，合先敘明。
二、上揭犯罪事實，迭據被告於警、偵訊及本院審理時（參見本
    院95年11月30日審判筆錄）坦承不諱，且被告於95年9 月1
    日至臺灣彰化地方法院檢察署採驗之尿液及同年10月11日下
    午8 時30分許為警查獲後，經其同意採集尿液送驗，經臺灣
    彰化地方法院檢察署委託警方送請詮昕科技股份有限公司檢
    驗結果，均呈嗎啡陽性反應，有該公司95年9 月19日編號00
    000000號濫用藥物尿液檢驗報告、95年10月19日編號5A1300
    71號濫用藥物尿液檢驗報告、委託驗尿代號與真實姓名對照
    認證單各2 紙附卷可稽。且查扣之白色粉末1 包，經送請法
    務部調查局鑑定結果，含第1 級毒品海洛因成分，淨重0.05
    公克，空包裝總重0.19公克，有該局95年10月24日調科壹字
    第09523029860 號鑑定書1 紙存卷可參，是該扣案之白色粉
    末1 小包應係第1 級毒品海洛因無訛。再參諸醫學臨床實驗
    及根據英國藥學會出版之文獻Isolation and
    Identification of Drugs 乙書第293 頁載：海洛因經注射
    入人體後，在體內迅速水解成6-Monoacety I morphine，再
    緩緩繼續水解成嗎啡，然後再循嗎啡之代謝方式排出，同書
    第431 頁至第432 頁並載有：嗎啡經注射入人體後，約50％
    以上於8 小時內自尿中排出，至24小時排出約90％，但48小
    時後仍有微量可檢出等語。此外，按通常健康成人一次注射
    嗎啡15公絲，而以現行採用蟻醛酸試液及鉬鋑銨酸試液檢檢
    驗其尿液時，注射後8 小時內所排尿液易於檢出；8 小時至
    24小時，視其取尿時間及尿量多寡，可能檢出；至24小時以
    後所排之尿液，用上述方法已難檢出，亦據行政院衛生署藥
    物食品檢驗局73年11月30日（73）藥檢壹字第030221號函釋
    明確。是依上開說明，佐以被告前揭濫用藥物尿液檢驗報告
    及扣案第1 級毒品海洛因1 包，足徵被告前開施用第1 級毒
    品海洛因之自白核與事實相符，堪可採為論罪科刑之依據。
三、另犯毒品危害防制條例第10條施用第 1級毒品之罪者，檢察
    官應先聲請法院裁定將被告令送勒戒處所觀察、勒戒，經觀
    察、勒戒後，認有繼續施用毒品傾向者，應由檢察官裁定聲
    請法院裁定令入戒治處所施以強制戒治，且經強制戒治執行
    完畢釋放後， 5年內再犯第10條之罪，檢察官應依一般刑事
    訴訟程序予以起訴論罪科刑，此觀諸毒品危害防制條例第20
    條第 1項、第2項、第23條第2項前段規定自明。次按修正毒
    品危害防制條例就施用毒品者，僅於「初犯」及「5 年後再
    犯」二種情形，有其追訴條件之限制，即須於初犯經觀察、
    勒戒或強制戒治釋放後，5 年內均無施用毒品之行為，始能
    認其前所實施之觀察、勒戒或強制戒治已足遮斷毒癮，而得
    於5 年後再犯時，再予適用初犯之規定，重行觀察、勒戒等
    程序；倘5 年內已經再犯，被依法追訴處罰，縱其第3 次（
    或第3 次以上）施用毒品之時間在初犯釋放5 年以後，即與
    「5 年後再犯」之情形有別，且因已於「5 年內再犯」，顯
    見其再犯率甚高，原實施觀察、勒戒或強制戒治，已無法收
    其實效，而無5 年戒斷期之存在，自無再經觀察、勒戒及強
    制戒治之必要，應由檢察官逕行起訴（最高法院95年度台非
    字第59號判決、95年度台非字第65號判決及95年度第7 次刑
    事庭會議決定足資參照）。查本件被告曾於89年間因施用毒
    品案件，經依臺灣臺南地方法院89年度毒聲字2431號裁定送
    觀察、勒戒後，認無繼續施用毒品之傾向，而於89年9 月1
    日執行完畢釋放，復於前開觀察、勒戒執行完畢釋放後5年
    內之93年間，因違反毒品危害防制條例案件，經臺灣臺南地
    方法院於93年10月28日，以93年度訴更一字第1 號判決有期
    徒刑8 月確定；另又因施用毒品案件，經同法院於94年8 月
    24 日 ，以94年度訴字第514 號判決有期徒刑7 月、3 月，
    並定其應執行刑為有期徒刑9 月確定，揆諸前開最高法院判
    決，因被告在89年後之5 年內，業有施用毒品之行為，則本
    次被告於95年間再次施用毒品，即與5 年後再犯之情形有別
    ，自應逕行起訴。
四、按海洛因為毒品危害防制條例第2 條第2 項第1 款所明定之
    第1 級毒品，是核被告所為，均係犯毒品危害防制條例第10
    條第1 項之施用第1 級毒品罪。被告持有第1 級毒品海洛因
    並進而施用，其持有之低度行為應為施用之高度行為所吸收
    ，不另論罪。又被告所犯上開2 罪間，犯意各別，且行為時
    、地非屬緊密，應予分論併罰之，公訴人起訴意旨認係屬接
    續犯，尚有未恰（理由詳如後述）。爰審酌被告前有施用毒
    品之不良素行，歷經觀察、勒戒及戒治程序後，仍未能徹底
    戒絕毒品，顯見意志不堅，且有失政府制定毒品危害防制條
    例之立法美意，且屢經查獲，隨即再犯，本不宜寬貸，惟念
    其施用毒品乃自戕一己之身體健康，尚未害及他人，且犯後
    坦承犯行等一切情狀，分別量處如主文所示之刑，並定其應
    執行刑，以示懲儆。另扣案之海洛因1 包（淨重0.05公克）
    ，經送請法務部調查局檢驗結果，認該白色粉末含第1 級毒
    品海洛因成分，已如前述，屬違禁物，不問是否屬於犯人所
    有與否，依毒品危害防制條例第18條第1 項前段規定，併予
    宣告沒收銷燬之。再盛裝上述扣案白粉小包之空包裝袋1 個
    （重0.19公克），雖經法務部調查局就之與其所盛裝之第一
    級毒品海洛因分別鑑析其重量，有上開法務部調查局前開鑑
    定通知書1 紙在卷可憑，惟因法務部調查局一般係以傾倒之
    方式，將包裝袋內之第1 級毒品海洛因倒出而與包裝袋分離
    而稱重，必要時，輔以刮杓刮取袋內粉末，然無論依何種方
    式分離，包裝袋內均有極微量之第一級毒品海洛因殘留，業
    經法務部調查局93年3 月19日調科壹字第09300113060 號函
    釋在案，足認前揭空包裝袋1 個（重0.19公克）內含極微量
    第一級毒品海洛因殘留而無法析離，亦應整體視為查獲之第
    1 級毒品海洛因，併依毒品危害防制條例第18條第1 項前段
    之規定，宣告沒收銷燬之。又鑑定耗損之毒品，既已滅失，
    即無庸併予宣告沒收銷燬，附此敘明。
五、末按刑法第56條連續犯之規定業於94年1月7日修正公佈刪除
    ，並於95年7月1日施行，而依新法對於上開反覆實施犯罪模
    式之對應處置，除合於「接續犯」或「包括一罪」之情形外
    ，則僅能依數罪併罰之規定個別處斷。而依最高法院86年台
    上字第3295號判例意旨，數行為於同時同地或密切接近之時
    地實施，侵害同一之法益，各行為之獨立性極為薄弱，依一
    般社會健全觀念，在時間差距上，難以強行分開，在刑法評
    價上，以視為數個舉動之接續施行，合為包括之一行為予以
    評價，較為合理，方屬接續犯之範疇，足見「接續犯」之成
    立，係以時、空密接性為前提要件，即透過對於同一法益之
    同種類侵害行為繼續不間斷之實行，業已稀釋個別行為之獨
    立性，致使刑法評價時將之視為單一、整體之犯罪行為，以
    符合社會一般人對於行為概念之認知，並與行為人之犯罪目
    的相互結合；至於學理上「包括一罪」概念中，與施用毒品
    之犯罪型態較有關聯者，應屬上述「集合犯」之態樣，然海
    洛因屬中樞神經抑制劑，使用者固會對其產生生理及心理之
    依賴性，惟施用者是否因而對海洛因習慣成癮，仍應視施用
    者之施用劑量、施用頻率及個人耐藥性等因素而定。查本件
    依被告於本院準備程序及審理時之供述，其上開施用海洛因
    2 次之犯行，期間有相當之間隔，又施用毒品之地點亦有不
    同，業據本院認定如前，且其自承於95年9 月1 日按期至臺
    灣彰化地方法院檢察署採集尿液後即欲戒除毒品，期間均未
    曾再施用，僅因10月10日偶遇先前一起施用毒品友人，復又
    起意施用等語（見本院卷第29頁），足見其施用第1 級毒品
    海洛因2 次之行為，尚難認已成癮，又其施用毒品之時間、
    地點亦非屬密接，應認係另行起意為之，要難論以屬「接續
    犯」或「集合犯」之一罪關係，併予敘明。
六、另臺灣彰化地方法院檢察署95年度毒偵字第4590號移送併辦
    意旨略以：被告基於施用海洛因之包括一罪犯意，自95年9
    月間某日起，至同年11月9 日上午9 時許止，在其上址住處
    ，以將海洛因摻入香煙點燃吸食之方式，施用第1 級毒品海
    洛因多次，嗣於同年11月10日上午11時30分許，為警於彰化
    市○○路○ 段784 號前查獲，因認被告涉有施用第1 級毒品
    海洛因之犯行，且被告此部分犯行與前揭論罪科刑業經起訴
    之施用第1 級毒品犯行間，屬於包括一罪之集合犯，亦應移
    送本院併案審理等語。然查，本件被告上開2 次施用毒品之
    犯行，犯意個別，行為互殊，業如前述，且本案認定被告施
    用海洛因之時間，與併案部分相距月餘，其間亦無任何證據
    足資證明被告有接續施用海洛因或成癮之情形，上開移送併
    案施用海洛因之犯行與經起訴論罪部分之犯行間，明顯可分
    而具有獨立性，自核與前揭最高法院86年台上字第3295號判
    例所稱「數行為於同時同地或密切接近之時地實施」之特性
    並不相符，已難認合於「接續犯」之前提要件，且亦不能依
    「集合犯」逕將被告上開施用海洛因之犯行論以「包括一罪
    」。準此，檢察官移送併案審理部分，本院無從併予審究，
    應退回由檢察官另行酌處，併予敘明。
據上論斷，應依刑事訴訟法第273 條之1 第1 項、第299 條第1
項前段，毒品危害防制條例第10條第1 項、第18條第1 項前段，
刑法第11條前段、第51條第5 款，判決如主文。
本案經檢察官莊佳瑋到庭執行職務。
中    華    民    國    95    年    12    月    21    日
                  刑事第二庭    法      官  胡宜如
以上正本證明與原本無異。
如不服本判決，應於判決送達後10日內，向本院提出上訴狀（ 須
附繕本 ）。
中    華    民    國    95    年    12    月    21    日
                                書記官  蕭秀吉
附錄本案論罪科刑法條：
毒品危害防制條例第10條
施用第一級毒品者，處 6 月以上 5 年以下有期徒刑。
施用第二級毒品者，處 3 年以下有期徒刑。


司法院資訊處製作；財團法人民間司法改革基金會備份。
